【裁判字號】    98,訴,2197
【裁判日期】    990512
【裁判案由】    詐欺
【裁判全文】
臺灣臺北地方法院刑事判決              98年度訴字第2197號
公  訴  人  臺灣臺北地方法院檢察署檢察官
被      告  乙○○
上列被告因詐欺案件，經檢察官提起公訴（九十八年度偵緝字第
二二九七號），嗣於本院準備程序進行中，被告就被訴事實為有
罪之陳述，經本院合議庭裁定由受命法官獨任進行簡式審判程序
，本院判決如下：
    主    文
乙○○幫助共同意圖為自己不法之所有，以詐術使人將本人之物
交付，處有期徒刑月，如易科罰金，以新臺幣壹仟元折算壹日
。緩刑貳年，並應向國庫支付新臺幣萬元。
    犯罪事實
一、乙○○明知將自己之金融機構帳戶提供他人使用，可能因此
    供不法詐騙份子利用以詐術使他人將款項匯入自己之金融機
    構帳戶後，再予提領運用，並預見可能因而幫助他人從事詐
    欺取財之目的。詎乙○○因一時失慮，於民國九十八年間某
    日，在不詳地點，因見某報紙分類廣告版上刊有租賃帳戶之
    廣告，竟基於幫助數名有實施詐欺取財犯意聯絡及行為分擔
    之真實姓名、年籍均不詳之成年人（包含真實姓名、年籍均
    不詳之成年人、真實姓名、年籍均不詳，自稱「雅虎賣家」
    、「第一銀行人員」之成年男子、自稱「ＭＯＭＯ富邦電視
    購物頻道人員」、「郵局人員」之成年人等人）實施詐欺取
    財之犯意，於九十八年四月十三日某時許起至同年月二十六
    日晚上七時二十六分許止期間內某時許，在不詳地點，將其
    於八十九年八月三十一日前往位在臺北市大安區○○○路○
    段一八○號之臺灣銀行股份有限公司（下稱臺灣銀行）和平
    分行，向該行申請開立之帳號000000000000號
    帳戶（下稱臺灣銀行帳戶）之帳戶金融卡一張及該金融卡密
    碼，以新臺幣（下同）五千元之代價，出租予上開真實姓名
    、年籍均不詳之成年人使用，以供前開數名真實姓名、年籍
    均不詳之成年人作為提領及匯出款項之用，乙○○即以此行
    為幫助上開數名真實姓名、年籍均不詳之成年人實施詐欺取
    財犯行。上開數名真實姓名、年籍均不詳之成年人（包含真
    實姓名、年籍均不詳之成年人、真實姓名、年籍均不詳，自
    稱「雅虎賣家」、「第一銀行人員」之成年男子、自稱「Ｍ
    ＯＭＯ富邦電視購物頻道人員」、「郵局人員」之成年人等
    人）於取得前揭乙○○交付之上開臺灣銀行帳戶之帳戶金融
    卡一張及該金融卡密碼後，共同基於意圖為自己不法所有之
    犯意聯絡，先由真實姓名、年籍均不詳，自稱「ＭＯＭＯ富
    邦電視購物頻道人員」之成年人於九十八年四月二十六日晚
    上六時三十七分許，在不詳地點，以電話向甲○○佯稱其拿
    錯簽收單，要甲○○幫忙將簽收單分期付款取消，其會將資
    料傳真郵局，郵局服務人員會跟甲○○聯絡等語，旋由真實
    姓名、年籍均不詳，自稱「郵局人員」之成年人，在不詳地
    點，以電話向甲○○佯稱如要取消分期付款，要拿一張超過
    五千元的提款卡去做餘額查詢等語，致甲○○陷於錯誤，於
    同日晚上七時二十六分許，前往位在臺南縣安定鄉蘇厝村二
    四九之八號之臺南縣安定鄉農會蘇厝分部之自動櫃員機前，
    依上開自稱「郵局人員」之成年人指示，將一萬一千九百十
    七元（起訴書誤載為一萬一千一百九十七元）匯至上開乙○○臺灣銀行帳戶內，旋遭提領一空。復由真實姓名、年籍均
    不詳，自稱「雅虎賣家」之成年男子於同日晚上六時四十四
    分許，在不詳地點，以電話向丙○○佯稱丙○○有購買一條
    價值七百六十元之皮帶，因公司疏失設定分期付款為十二期
    ，其會傳真資料給丙○○使用之第一銀行，第一銀行會聯絡
    丙○○取消分期付款設定等語，旋由真實姓名、年籍均不詳
    ，自稱「第一銀行人員」之成年男子，在不詳地點，以電話
    向丙○○佯稱很多取消分期設定流程等語，致丙○○陷於錯
    誤，於同日晚上七時二十七分許，前往位在高雄市左營區○○○路一六八號之高雄銀行股份有限公司營業部自動櫃員機
    前，依上開自稱「第一銀行人員」之成年男子指示，將一萬
    元匯至上開乙○○臺灣銀行帳戶內，旋遭提領一空。嗣甲○○及丙○○因分別發覺受騙報警處理，始循線查知上情。
二、案經臺北市政府警察局大安分局報請臺灣臺灣臺北地方法院
    檢察署檢察官偵查起訴。
    理    由
一、前揭事實，業據被告乙○○於本院審理時坦承不諱，核與被
    害人甲○○、丙○○於警詢時指訴情節相符，並有高雄銀行
    自動櫃員機交易明細表、臺南縣安定鄉農會自動櫃員機交易
    明細表、臺灣銀行和平分行九十八年五月十四日和平營字第
    ○九八○○○一六九二號函及其檢附臺灣銀行綜合存款印鑑
    卡、臺灣銀行光碟櫃歷史明細查詢系統等件附卷可稽，足認
    被告任意性自白核與事實相符，應堪採信。綜上所述，本件
    事證明確，被告犯行堪以認定，應依法論科。
二、按刑法上之幫助犯，係對於犯罪與正犯有共同之認識，而以
    幫助之意思，對於正犯資以助力，而未參與實施犯罪之行為
    者而言，最高法院七十五年度臺上字第一五○九號、八十四
    年度臺上字第五九九八號、第六四七五號、八十八年度臺上
    字第一二七○號判決亦同此意旨。是以，如未參與實施犯罪
    構成要件之行為，且係出於幫助之意思提供助力，即屬幫助
    犯，而非共同正犯。本件被告基於幫助之犯意，提供金融機
    構存摺予前述數名有實施詐欺取財犯意聯絡及行為分擔之真
    實姓名年籍均不詳之成年人使用，而由數名真實姓名、年籍
    均不詳之成年人對被害人甲○○、丙○○施用詐術，致被害
    人甲○○、丙○○陷於錯誤，因而匯款至被告所提供之帳戶
    ，是被告所為係參與詐欺取財罪構成要件以外之行為，且在
    無證據證明被告係以正犯而非以幫助犯之犯意參與犯罪之情
    形下，應認其所為係幫助犯而非正犯行為。核被告所為，係
    犯刑法第三百三十九條第一項詐欺取財罪之幫助犯。被告前
    開幫助詐欺取財犯行，幫助包括真實姓名、年籍均不詳之成
    年人、真實姓名、年籍均不詳，自稱「雅虎賣家」、「第一
    銀行人員」之成年男子、自稱「ＭＯＭＯ富邦電視購物頻道
    人員」、「郵局人員」之成年人等數名真實姓名、年籍均不
    詳之成年人犯罪，而該數名真實姓名、年籍均不詳之成年人
    間就前開詐欺取財犯行，有犯意聯絡及行為分擔，應論以共
    同正犯。被告幫助他人犯前開罪名，依刑法第三十條第二項
    之規定，按正犯之刑減輕之。爰審酌被告提供上開帳戶予前
    述數名真實姓名、年籍均不詳之成年人使用，使前開犯罪之
    人得以逃避犯罪之查緝，所為已嚴重擾亂金融社會秩序，影
    響社會正常交易安全，增加被害人尋求救濟之困難，並使犯
    罪之追查趨於複雜，本應予以嚴懲，惟其於本院審理時業已
    坦承犯行，態度良好，並已與被害人甲○○、丙○○達成和
    解，賠償被害人甲○○、丙○○之損失，兼衡其犯罪之動機
    、目的、手段、生活狀況、智識程度等一切情狀，爰量處如
    主文所示之刑，併諭知易科罰金之折算標準。查被告前於八
    十三年間固因犯偽造文書等案件，經臺灣桃園地方法院於八
    十三年八月五日以八十三年度訴字第九九三號判決分別判處
    有期徒刑六月、三月，應執行有期徒刑八月，於八十三年十
    月二十一日確定，於八十四年二月二十七日執行完畢，惟其
    執行完畢後，五年以內未曾因故意犯罪受有期徒刑以上刑之
    宣告，此有臺灣高等法院被告前案紀錄表一份在卷可稽，其
    因一時失慮，致罹刑典，經此起訴審判，當知所警惕，信無
    再犯之虞，本院認所宣告之刑，以暫不執行為適當，併諭知
    緩刑二年，以啟自新。末按緩刑宣告，得斟酌情形，命犯罪
    行為人向公庫支付一定之金額，刑法第七十四條第二項第四
    款定有明文。本院考量被告所為確為法所不許，為促使其日
    後得以知曉尊重法治之觀念，本院認除前開緩刑宣告外，尚
    有賦予被告一定負擔之必要，遂併諭知被告應向國庫支付三
    萬元，以期符合本案緩刑之目的。
據上論斷，應依刑事訴訟法第二百七十三條之一第一項、第二百
九十九條第一項前段，刑法第三十條第一項前段、第二項、第二
十八條、第三百三十九條第一項、第四十一條第一項前段、第七
十四條第一項第二款、第二項第四款，刑法施行法第一條之一第
一項、第二項前段，判決如主文。
本件經檢察官申心蓓到庭執行職務
中    華    民    國    99    年    5     月    12    日
                  臺灣臺北地方法院刑事第六庭
                      法      官  雷淑雯
以上正本證明與原本無異。
如不服本判決，應於判決送達後十日內，向本院提出上訴狀（應
抄附繕本）。告訴人或被害人如對於本判決不服者，應具備理由
請求檢察官上訴，其上訴期間之計算係以檢察官收受判決正本之
日期為準。
                      書  記  官  胡詩唯
中    華    民    國    99    年    5     月    12    日
附錄本案論罪科刑法條全文
刑法第三百三十九條第一項
意圖為自己或第三人不法之所有，以詐術使人將本人或第三人之
物交付者，處五年以下有期徒刑、拘役或科或併科一千元以下罰
金。

司法院資訊處製作；財團法人民間司法改革基金會備份。
